臺灣臺中地方法院刑事裁定　
111年度聲字第1252號
聲明異議人  王雅慧


受  刑  人  楊宗憲



上列聲明異議人因受刑人公共危險案件，對於臺灣臺中地方檢察
署(下稱臺中地檢署)檢察官之執行指揮（111年度執字第4202號
），聲明異議，本院裁定如下：
    主    文
聲明異議駁回。
    理    由
一、聲明異議意旨略以：受刑人楊宗憲因公共危險案件，經本院
    以111年度沙交簡字第86號判決判處有期徒刑3月，併科罰金
    新臺幣（下同）1萬元，有期徒刑如易科罰金，罰金如易服
    勞役，均以1000元折算1日確定，嗣受刑人接獲臺中地檢署1
    11年度執字第4202號之執行傳票，通知受刑人於民國111年4
    月20日到案執行，受刑人於當日向臺中地檢署聲請易科罰金
    ，經執行檢察官以111年度執字第4202號執行指揮(下稱系爭
    處分)否准受刑人易科罰金之聲請，惟查，受刑人至今已完
    全戒酒，有改過向善之決心，且受刑人為家中經濟支柱，家
    中經濟均由受刑人支出，爰聲請撤銷系爭處分，並為准予易
    科罰金之諭知等語。
二、按受刑人或其法定代理人或配偶以檢察官執行之指揮為不當
    者，得向諭知該裁判之法院聲明異議，刑事訴訟法第484條
    定有明文。次按犯最重本刑為5年以下有期徒刑以下之刑之
    罪，而受6月以下有期徒刑或拘役之宣告者，得以1,000元、
    2,000元或3,000元折算1日，易科罰金。但易科罰金，難收
    矯正之效或難以維持法秩序者，不在此限，刑法第41條第1
    項定有明文。故有期徒刑或拘役得易科罰金之案件，法院所
    諭知者，僅係易科罰金時之折算標準而已，至於是否准予易
    科罰金，仍賦予執行檢察官視個案具體情形，依前開法律規
    定而為裁量，亦即執行檢察官得考量受刑人之一切主、客觀
    條件，審酌其如不接受有期徒刑或拘役之執行，是否難達科
    刑之目的、收矯正之成效或維持法秩序等，以作為其裁量是
    否准予易科罰金之憑據，非謂受刑人受6個月以下有期徒刑
    或拘役之宣告時，執行檢察官即必然應准予易科罰金。且上
    開法條所稱「難收矯正之效」及「難以維持法秩序」，均屬
    不確定法律概念，此乃立法者賦予執行者能依具體個案，考
    量犯罪所造成法秩序等公益之危害大小、施以自由刑，避免
    受刑人再犯之效果高低等因素，據以審酌得否准予易科罰金
    ，亦即執行者所為關於自由刑一般預防（維持法秩序）與特
    別預防（有效矯治受刑人使其回歸社會）目的之衡平裁量，
    非謂僅因受刑人個人家庭、生活處遇值得同情即應予以准許
    ；且法律賦予執行檢察官此項裁量權，僅在發生違法裁量或
    有裁量瑕疵時，法院始有介入審查之必要，如執行檢察官於
    執行處分時，已具體說明不准易科罰金之理由，且未有逾越
    法律授權、專斷等濫用權力之情事，自不得遽謂執行檢察官
    之執行指揮為不當（最高法院100年度台抗字第646號裁定意
    旨參照）。又刑事訴訟法雖未規定檢察官指揮執行前，應先
    聽取受刑人之意見，惟就作成應否准予易科罰金或易服社會
    勞動等對受刑人利益影響重大之處分前，宜給予一定陳述意
    見機會，俾使檢察官之決定能更臻妥適。然法律既未明定陳
    述意見之方式或程序，當不得解為檢察官僅能於何時或僅能
    以何種方式給予受刑人陳述意見機會，否則即屬違法。亦即
    ，應綜合觀察檢察官於指揮執行之過程中，是否實質上已給
    予受刑人陳述意見之機會，甚或受刑人已知悉可陳述意見、
    實際上亦已陳述意見，方能據以認定有無違反正當法律程序
    ，併予敘明。
三、經查，聲明異議人王雅慧為受刑人楊宗憲之配偶，是依法得
    為聲明異議之人，先予敘明。而受刑人因公共危險案件，經
    本院以111年度沙交簡字第86號判決判處有期徒刑3月，併科
    罰金1萬元，有期徒刑如易科罰金，罰金如易服勞役，均以1
    000元折算1日確定等情，此有上開刑事判決書、臺灣高等法
    院被告前案紀錄表在卷可稽。嗣受刑人接獲臺中地檢署111
    年度執字第4202號之執行傳票，通知受刑人於111年4月20日
    到案執行，受刑人於當日到案後，以聲請易科罰金陳述意見
    書表示「經過這次酒駕肇事的教訓，讓我深刻體會到事情的
    嚴重性，也改正了酒後駕車的觀念，並改掉多年酒精成癮的
    習慣，也感謝家人、檢察官給我那麼多次機會」等語，執行
    檢察官斟酌受刑人以書面陳述之上開意見後，則以「受刑人
    5年內3犯酒駕公共危險罪，本件且肇事，酒精濃度達0.46MG
    /L，可見其反覆再犯，對交通安全構成較大危害，非發監，
    不足生矯正之效，亦無以維持法秩序，不准易科罰金」為由
    ，而否准受刑人易科罰金之聲請，復經執行書記官於執行詢
    問時，對受刑人提示並告以否准易科罰金之意旨，並詢問受
    刑人有無意見，受刑人則稱「我不能入監，我還有工作，希
    望檢察官給我機會，我已經戒酒了」等語，執行書記官復對
    受刑人進行救濟教示，此有臺中地檢署執行傳票之送達證書
    、執行筆錄、受刑人聲請易科罰金陳述意見書、請求准予易
    科罰金聲請表上所批示之否准理由、111年度執字第4202號
    執行指揮書在卷足憑，並經本院調取該案執行卷宗核閱屬實
    。從而，本案執行檢察官已給予受刑人陳述意見之機會，且
    受刑人亦已就其個人之工作情形、家庭經濟狀況、犯後態度
    等個人特殊事由，實際上表示意見如前，執行檢察官並審酌
    受刑人之書面陳述後，始附理由為否准受刑人易科罰金之聲
    請，自與正當法律程序無違，先予敘明。
四、又被告前因不能安全駕駛案件，經臺中地檢署以106年度偵
    字14473號為緩起訴處分確定，又因不能安全駕駛案件，經
    本院以110年中交簡字1433號判決判處有期徒刑3月確定，再
    因不能安全駕駛案件，經本院以111年度沙交簡字第86號判
    決判處有期徒刑3月，併科罰金1萬元確定，有上開緩起訴處
    分書、判決書、臺灣高等法院被告前案紀錄表附卷可查。又
    執行檢察官係以受刑人5年以內屢犯酒駕罪行，且發生肇事
    結果，再以酒精濃度已達每公升0.46毫克為由，而認為非予
    發監執行，難收矯正之效，亦無法維持法秩序，此乃係執行
    檢察官依其專業判斷，而為如此認定，從而不准受刑人易科
    罰金，並為使受刑人就其犯行付出代價以達懲治教化及遏止
    再犯之法規範目的所作成之決定，所為之裁量與准否易刑處
    分之要件亦具有合理之關連性，而屬針對個案所為「合於法
    律授權目的範圍之合義務性裁量」，與比例原則、平等原則
    、不當聯結禁止原則均無違；執行檢察官審酌判斷時所依據
    之事實復無違誤，亦無濫用判斷權限、裁量怠惰或其他違法
    瑕疵情事，自應予以尊重。又聲明異議人雖稱受刑人已完全
    戒酒，然此僅係聲明異議人片面之詞，本院自難盡信，故仍
    無法排除受刑人再度酒駕之風險；至於聲明異議人雖主張受
    刑人為家中經濟來源，然受刑人此部分主張縱然屬實，亦與
    刑法第41條第1項但書所定易科罰金應考量受刑人是否有「
    難收矯正之效」或「難以維持法秩序」之要件無關，是以，
    受刑人所主張之情事，均無從據以認定執行檢察官指揮將受
    刑人發監執行有何違法或不當。　　　　
五、綜上所述，本件就異議人聲明異議所執理由，尚無法認定檢
    察官所為執行之指揮有何違法或不當之處；此外，亦未見檢
    察官有何逾越法律授權、恣意專斷或將與事件無關之因素考
    慮在內等濫用權力之情事，揆諸前揭說明，堪認異議人聲明
    異議為無理由，應予駁回。
六、依刑事訴訟法第486條，裁定如主文。　　
中　　華　　民　　國　　111 　年　　5 　　月　　9     日
                  刑事第四庭    法  官  魏威至
以上正本證明與原本無異。
如不服本裁定，應於收受送達後5日內向本院提出抗告狀。（應
附繕本）
                                 書記官  林鈺娟
中　　華　　民　　國　　111 　年　　5 　　月  　9 　  日